臺灣臺北地方法院刑事判決
111年度簡上字第97號
上  訴  人  臺灣臺北地方檢察署檢察官
被      告  楊勝良



上列上訴人因被告侵占遺失物案件，不服本院刑事庭於民國111
年5月3日所為111年度簡字第899號第一審刑事簡易判決（聲請簡
易判決處刑案號：111年度偵字第7156號），提起上訴，本院管
轄之第二審合議庭判決如下：
    主  文
原判決撤銷。
楊勝良犯侵占遺失物罪，處罰金新臺幣貳仟元，如易服勞役，以
新臺幣壹仟元折算壹日。
未扣案如附表所示之犯罪所得沒收，於全部或一部不能沒收或不
宜執行沒收時，追徵其價額。
    事  實
一、楊勝良於民國111年1月6日上午9時許，在臺北市信義區信義
    威秀影城前行人徒步區，拾獲彭家慧於同年月4日晚間10時3
    4分許至同年月6日上午9時許前之某日時，不慎遺失在上址
    之悠遊卡1張（卡號：0000000000000000號，下稱本案悠遊
    卡）後，未報警處理，或送交信義威秀影城服務台或附近商
    店招領，竟意圖為自己不法所有，而基於侵占遺失物之犯意
    ，將本案悠遊卡逕自拾取侵占入己，且於111年1月6日上午9
    時32分許、上午11時29分許，持本案悠遊卡在位於統一超商
    微風南山門市內，以本案悠遊卡內儲值金額分別購買價值新
    臺幣（下同）50元遊e卡點數、價值90元之長壽黃硬盒菸1包
    。嗣經彭家慧報警處理後，由警方循線查獲，始悉上情。
二、案經彭家慧訴由臺北市政府警察局信義分局報請臺灣臺北地
    方檢察署檢察官偵查後聲請簡易判決處刑。
　　理  由
一、證據能力
㈠本案以下引用被告楊勝良以外之人於審判外所為陳述之供述證
  據，迄本院言詞辯論終結前，檢察官、被告就該等證據之證據
  能力均未聲明異議（簡上卷第89、143頁），本院審酌該等證
  據製作時之情況，並無違法不當或證明力明顯過低之瑕疵，以
  之作為證據應屬適當，依刑事訴訟法第159條之5第2項之規定
  ，認為均得作為證據。
㈡其餘認定本案犯罪事實之非供述證據，復無違反法定程序取得
  之情形，亦得作為證據。
二、認定犯罪事實所憑之證據及理由
　上揭犯罪事實業據被告於本院準備程序中及審理中（簡上卷第
  88、144頁）均坦承不諱，核與告訴人彭家慧（偵卷第29至31
  頁）證述情節大致相符，並有統一超商微風南山門市監視器畫
  面截圖照片、電子發票明細（偵卷第37至43頁）等件附卷可稽
  ，足認被告之自白與事實相符，可以採信。綜上，本案事證明
  確，被告之犯行可以認定，應予依法論罪科刑。
三、論罪科刑
㈠核被告所為，係犯刑法第337條之侵占遺失物罪。
㈡原審就被告侵占遺失物罪予以論罪科刑，固非無見，惟侵占遺
  失物罪，係專科罰金刑之罪，並非法定最重本刑為有期徒刑以
  上之刑之罪，自無論以累犯之餘地（最高法院109年度台非字
  第178號刑事判決參照）。是原審就被告所犯法定最重本刑為
  罰金刑之行為，論以累犯，於法即有未合，上訴人之上訴為有
  理由，自應由本院將原判決撤銷改判。
㈢爰以行為人責任為基礎，審酌被告拾得他人之悠遊卡，不思發
  揮公德心將拾得物品歸還，反而為圖個人私利占為己有，所為
  顯有不該，惟審酌其犯後坦承犯行之態度，兼衡其犯罪之動機
  、手段、素行、侵占財物價值，暨自述之智識程度、家庭生活
  經濟狀況（簡上卷第144頁）等一切情狀，量處如主文所示之
  刑，並諭知易服勞役之折算標準。
㈣沒收
⒈按犯罪所得，屬於犯罪行為人者，沒收之；前2項之沒收，於全
  部或一部不能沒收或不宜執行沒收時，追徵其價額；第1項之
  犯罪所得，包括違法行為所得、其變得之物或財產上利益及其
  孳息。刑法第38條之1第1項前段及第3項、第4項分別定有明文
  。查被告所侵占未扣案之本案悠遊卡，其中儲值金額部分，經
  被告持以消費購物，因而取得相當金額之商品（價值50元之遊
  e卡點數、價值90元之長壽黃硬盒菸1包），均屬被告本案侵占
  遺失物犯行所獲取之犯罪所得，且尚未實際合法發還或賠償告
  訴人，是依前揭規定，宣告沒收之，並於全部或一部不能沒收
  或不宜執行沒收時，追徵其價額。
⒉至本案悠遊卡，固為被告本案侵占遺失物犯行之犯罪所得，然
  未據扣案，且該悠遊卡亦遭被告丟棄，經被告警詢中自承甚明
  （偵卷第13頁），衡酌悠遊卡屬個人專屬物品，倘被害人申請
  註銷並補發新卡片，原卡片即已失去功用，亦欠缺刑法上之重
  要性，是認依刑法第38條之2第2項規定，無沒收或追徵之必要
  。
據上論斷，應依刑事訴訟法第455條之1第1項、第3項、第369條
第1項前段、第364條、第299條第1項前段，刑法第337條、第42
條第3項前段、第38條之1第1項、第3項、第4項，刑法施行法第1
條之1第1項，判決如主文。
本案經檢察官林劭燁聲請以簡易判決處刑、提起上訴，檢察官葉
惠燕、陳映蓁到庭執行職務。　
中　　華　　民　　國　　111 　年　　11　　月　　22　　日
　　　　　　　　　刑事第六庭   審判長法　官　黃傅偉
　　　　　　　　　                   法  官  李佳靜
　　　　　　　　　                   法  官  陳盈呈
上正本證明與原本無異。
不得上訴。
                                     書記官  劉麗英
中　　華　　民　　國　　111 　年　　11　　月　　23　　日
附錄本案論罪科刑法條全文：
中華民國刑法第337條
意圖為自己或第三人不法之所有，而侵占遺失物、漂流物或其他
離本人所持有之物者，處1萬5,000元以下罰金。
附表：
名稱（被告以本案悠遊卡儲值金額購買之商品） 價值（新臺幣） 遊e卡點數 伍拾元 長壽黃硬盒菸壹包 玖拾元